臺灣士林地方法院行政訴訟判決　
111年度交字第244號
原      告  梁世雄  
被      告  臺北市交通事件裁決所
代  表  人  蘇福智  
訴訟代理人  吳維中  
上列當事人間交通裁決事件，原告不服被告民國111年7月27日北
市裁催字第22-A00000000號裁決，提起行政訴訟，本院判決如下
：
    主  文
原處分撤銷。
訴訟費用新臺幣參佰元由被告負擔。被告應給付原告新臺幣參佰
元。
    事實及理由
一、程序事項：本件係因原告不服被告民國111年7月27日北市裁
    催字第22-A00000000號違反道路交通管理事件裁決書（下稱
    稱原處分），裁處罰鍰新臺幣（下同）2,400 元，經核屬行
    政訴訟法第237條之1第1項第1款規定之交通裁決事件，爰依
    同法第237條之7規定，不經言詞辯論，逕為判決。
二、爭訟概要：原告騎乘其所有000-000號普通重型機車（下稱
    系爭機車）於00年00月00日00時00分許，在臺北市文山區下
    崙路處，因「併排停車」之違規事實，經臺北市政府警察局
    文山第一分局（下稱舉發機關）所屬復興派出所員警製單舉
    發，有掌電字第A00000000號舉發違反道路交通管理事件通
    知單可稽（下稱系爭舉發通知單，見本院卷第36頁），嗣經
    被告以原告有前揭違規事實，而依道路交通管理處罰條例第
    56條第2項規定，以原處分對原告為裁罰，原告於111年7月2
    9日提起本件行政訴訟。
三、原告主張：
　　伊於000年00月00日在臺北市○○區○○路00巷00號對面，被連
    續檢舉違規併排停車，經伊向鄰居調閱監視器畫面後發現是
    00路00巷00號00樓之訴外人用5台機車（2台黃牌重機）故意
    製造陷阱，並於通報交通隊時，先將自己佔位機車移開，又
    移至系爭機車前方，明顯後製為違規後報警開單，2小時後
    又再報警，其中A00000000號罰單業於7月27日來文免罰，故
    申請第2張A00000000號罰單（即系爭舉發通知單）撤銷等語
    。並聲明：原處分撤銷。
四、被告答辯：
　㈠依交通部104年10月30日交路字第1040034239號函略以，併排
    停車處罰之立法精神係因車輛有併排情形時，造成道路使用
    空間縮減，造成其他車輛駕駛人或行人為閃避、繞越該等違
    規車輛所衍生之危險。復依內政部警政署104年11月10日警
    署交字第1040164850號函暨臺北市政府交通局104年11月27
    日北市交治字第10437594600號函釋，查併排停車執法構成
    要件係2以上車輛併排停放，即駕駛人將車輛以斜向、垂直
    或平行等方向停放於其他車輛(不論係合法停放或違規停車)
    之外側(靠近車道側)，造成道路使用空間縮減為認定併排停
    車。
　㈡本案經舉發機關就違規事實及舉發過程查復，本案係系爭機
    車於000年0月00日00時00分許，在臺北市○○路00巷00號對
    面，駕駛人(即原告)停車時，有併排停車之情事，經民眾報
    案檢舉，舉發機關執勤員警到場後認定違規事證明確，爰依
    道路交通管理處罰條例第56條第2項規定製單舉發。
　㈢有關原告陳述系爭機車停放時，因不知停放於其路側之遮蔽
    物（機車罩）內為大型重機車，於停放其側後始遭致檢舉，
    及陳述系爭機車旁之道路內側機車，係檢舉人後來牽移至該
    處所停放等情，經舉發員警證稱及檢視採證影片，系爭機車
    確於違規時地併排停放在路旁已停有車輛側（該大重機未蓋
    住帆布可供辨別）。另經檢視原告所提供之舉證影片，系爭
    機車停放於違規地點時路旁一側已停有該部機車，另影片中
    僅見檢舉人將原停放道路內側機車扶正，並無所述牽移該車
    至000-000號車旁而造成併排違規情事等語。並聲明：原告
    之訴駁回。
五、本院之判斷：
　㈠按「汽車駕駛人停車時，有併排停車之情事者，處汽車駕駛
    人新臺幣二千四百元罰鍰。」，道路交通管理處罰條例第56
    條第2項定有明文。又按「汽車停車時，應依下列規定：…十
    、不得併排停車。」，道路交通安全規則第112條第1項第10
    款亦有明文。
　㈡經本院當庭勘驗採證影片，其結果如下：
　　⒈檔案名稱：000000000000000000000。影片上未顯示時間，
      下以撥放時間紀錄。於時間00：00：01～00：00：07，員
      警檢視系爭機車後照鏡上之另一舉發通知單，員警：「17
      點42，17、18、19，可以了，他那邊不移的話我來開一開
      。」。於時間00：00：08～00：02：16，員警返回警車拿
      取物品，並問另一員警：「他說的另外一台併排是哪裏？
      沒關係，有人報我們就給他開，就開這台就好了」再前往
      系爭機車旁進行開單作業，可見系爭機車停放處右側靠牆
      壁處有另一輛機車停放。影片結束。
　　⒉檔案名稱：000000000000000000000。影片上未顯示時間，
      下以撥放時間紀錄。於時間00：00：01～00：00：26，員
      警持續進行開單作業。於時間00：00：27～00：01：30，
      原告至現場，員警稱：「你怎麼這樣停車，人家報你併排
      違停」，原告並與員警討論違停狀況及該地點附近如何正
      確停車，期間原告表示「這一戶有路霸，車子一出去後就
      把摩托車停過來。」。於時間00：01：31～00：02：33，
      原告詢問為何重複開單，員警表示兩小時後可重複開單，
      且有再度接到報案。於時間00：02：34～00：02：34，原
      告接起電話並稱：「我現在在這邊，員警在這邊，結果他
      來又給我開一張，我只是想問而已，他來又給我開一張」
      。原告掛斷電話後員警與原告有如下對話：員警：「我們
      接獲110報案，說你這台車有違規停車，所以我們過來，
      我們過來之後你有打給我們同事，所以在你早一步之前就
      有人報110說你這台車違規停車」。原告：「哼，那我剛
      講完阿」。於時間00：02：35～00：03：00，原告詢問其
      他車輛是否算併排停車，員警回答其他車輛不屬併排，另
      一名員警請原告出示身分證件。影片結束。
　　⒊檔案名稱：000000000000000000000。影片上未顯示時間，
      下以撥放時間紀錄。於時間00：00：01～00：00：23，原
      告出示證件，並詢問後續舉發通知單處理流程，員警告知
      一張現場簽收，另一張交通大隊會寄給原告。00：00：24
      ～00：01：05，原告將系爭機車移至一旁之空位，並將車
      頭向圍牆。00：01：06～00：01：57，員警將身分證發還
      予原告，原告拍攝現場照片，員警將舉發通知單予原告簽
      收。00：01：58～00：03：00，員警返回警車，駛離現場
      。影片結束。
　　⒋檔案名稱：IMG_8630。影片上顯示「00-00-0000 星期三17
      ：35：06」。於時間17：35：06～17：36：15，畫面應為
      路口或住宅之監視器影像，係從系爭機車之左前方之位置
      錄影，可見該路段為雙向各一縣道之路段，畫面左側道路
      邊緣為圍牆，右側道路邊緣為住家，左側道路靠圍牆處均
      停放有機車及汽車，系爭機車似斜停於圍牆，其右側位置
      靠圍牆處則有一罩有黑色遮罩之物，而系爭機車前後均停
      放有機車(後方機車車頭向道路，車尾向圍牆，前方之機
      車車頭朝向圍牆)，檢舉人（被告答辯狀稱該人為檢舉人
      ，下稱檢舉人）駕駛另一汽車並將汽車停放於路中後，下
      車走向系爭機車處，將停放於系爭機車後方之機車移置對
      面路旁，再將系爭機車前方之機車移置對面路旁。於時間
      17：36：16～17：37：15，檢舉人將系爭機車右側（靠牆
      處）之物(應係另一部重型機車)所覆蓋之黑色遮罩掀起(
      畫面中可見該黑色遮罩已將該重型機車全部包覆)，並將
      遮罩移置他處。於時間17：37：16～17：37：40，檢舉人
      移動系爭車輛右側停放之機車(即取下遮罩之重型機車)，
      並將該部機車往前推一點點至更接近系爭機車之右側，檢
      舉人將手機高舉對準該部機車與系爭機車照相後即撥打電
      話(應係報警檢舉系爭機車之併排停車之違規)。於時間17
      ：37：41～17：39：20，檢舉人來回踱步。於時間17：39
      ：21～17：39：56，檢舉人將一部機車移至系爭機車後方
      （非併排之位置），檢舉人回到汽車駕駛座，並移動車輛
      。影片結束。
　　⒌前開影片拍攝影像連續一致，場景、光彩、色澤均屬常態
      自然呈現，而無任何不協調一致之處。
　㈢依前揭勘驗結果，系爭機車於前揭時間係停放於臺北市○○區○
    ○路00巷00號對面圍牆旁，且系爭車輛停放地點右側靠圍牆
    處應尚有一部機車停放，而已構成「併排停車」之違規事實
    。惟查：
　　⒈原告於違規申訴時及提起本件訴訟時，一再主張其停放系
      爭機車時，系爭機車右側之物係罩有帆布罩，伊不知帆布
      罩下是何物，係檢舉人取下帆布罩後始拍照檢舉等語。而
      被告辯稱系爭機車右側之大重機未蓋住帆布可供辨別等語
      。惟依本院上開勘驗結果可知，系爭機車停放之時其右側
      之重型機車確係蓋有遮罩，且該遮罩已將該重型機車為全
      部之包覆，此亦有採證照片可佐(見本院卷第41頁)，惟嗣
      後經檢舉人將該重型機車之遮罩取下後，再將該重型機車
      往前推一點點後，始拍照檢舉系爭機車之併排停車之違規
      ，此與原告之主張確屬相符。是以，原告停車之時是否可
      得知右側遮罩所覆蓋者是何物，尚非無所疑。基於舉證責
      任之分配，應認此部分之舉證應由被告負擔，並將此部分
      之不利益歸於被告，而認縱有併排停車之違規事實，原告
      就併排停車之違規事實，應認不具可非難性及可歸責性。
　　⒉再者，由勘驗結果可知，系爭機車停放處之前、後方及右
      側罩有遮罩之重型機車確有可能為檢舉人或其家人所有，
      並供占位以停放汽車所用，因原告所有系爭機車停放於該
      處，致檢舉人開車返家中無法停放汽車，始將系爭機車停
      放之前、後之機車移開，再將右側重型機車上之遮罩取下
      ，再將重型機車往前挪移，用以製造系爭機車更具體之併
      排停車之違規事實，之後再拍照並報警處理。雖依勘驗結
      果，系爭機車雖可能構成併排停車之違規，惟檢舉人所為
      挪移重型機車往前之動作以坐實系爭機車更具體之違規事
      實，確屬不當，且於警方至現場採證時之違規態樣已非原
      始之停放狀態，自不得以員警於現場採證之影片及照片為
      舉發之證據，此亦嚴重影響原告申訴及答辯之正當權益。
　　⒊況依原告於事後自行調取之監視器畫面中，該監視器之位
      置係由系爭機車之左前方錄影，而系爭機車停發之方式並
      非完全平行於圍牆，而係以斜停之方式停放，亦有可能因
      角度之關係，而造成系爭機車併排停車之誤認，此從檢舉
      人尚可將其停放圍牆邊之重型機車於取上遮罩後再往前挪
      一小段距離，以坐實作系爭機車併排停車之事證，亦可證
      系爭機車之車頭右側應仍有一小段空間，是否即會構成併
      排停車，仍應依原始狀態來重新判定。是以，若檢舉人未
      將重型機車之遮罩取下，並將該取下遮罩之重型機車往前
      挪移，舉發員警到現場時，是否會以併排停車為舉發，亦
      尚有可疑。是以，本院認舉發員警到現場時所看見之系爭
      機車併排停車之違規態樣，既係經檢舉人加工後所製造，
      即非屬原始之狀態，自不得以該加工後之併排停車之違規
      態樣而為舉發之依據。
　　⒋綜上所述，本院認本件就系爭機車之併排停車之違規舉發
      ，存有上開瑕疵，舉發員警所為之舉發即有所誤，被告所
      為之裁罰，亦有違誤。　
六、綜上所述，原告就「併排停車」之違規事實於主觀上並未具
    有可非難性及可歸責性，且該併排停車之違規事實係經檢舉
    人加工製造，亦不得以該加工後之狀態為違規之舉發，被告
    認原告有該違規事實而以原處分為裁罰，容有未合。原告訴
    請撤銷為有理由，爰由本院將原處分撤銷。
七、本件判決基礎已臻明確，兩造其餘之攻擊防禦方法及訴訟資
    料經本院審酌後，核與判決結果不生影響，不另論述，附此
    敘明。
八、本件第一審裁判費用(已先由原告預納)應由被告負擔，爰確
    定如主文第二項所示。
九、結論：本件原告之訴為有理由，爰判決如主文。
中　　華　　民　　國　　111 　年　　10　　月　　4 　　日
                  行政訴訟庭  法  官  徐文瑞
上為正本係照原本作成。
如不服本判決，應於判決送達後20日內，向本院提出上訴狀並表
明上訴理由（原判決所違背之法令及其具體內容或依訴訟資料可
認為原判決有違背法令之具體事實），其未載明上訴理由者，應
於提出上訴後20日內向本院補提理由書（上訴狀及上訴理由書均
須按他造人數附繕本，如未按期補提上訴理由書，則逕予駁回上
訴），並應繳納上訴裁判費新臺幣750元。
中　　華　　民　　國　　111 　年　　10　　月　　4 　　日
                              書記官  朱亮彰